【裁判字號】    98,交聲,1361
【裁判日期】    981231
【裁判案由】    違反道路交通管理處罰條例聲明異議
【裁判全文】
臺灣士林地方法院交通事件裁定
                                    98年度交聲字第1361號
原處分機關  臺北市交通事件裁決所
異  議  人
即受處分人  甲○○
上列受處分人因違反道路交通管理處罰條例案件，對於臺北市交
通事件裁決所民國98年10月27日所為之處分（原處分案號：北市
裁罰字第裁22-AEX938976號）聲明異議，本院裁定如下：
    主  文
異議駁回。
    理  由
一、按汽車駕駛人，行經有燈光號誌管制之交岔路口闖紅燈者，
    處新臺幣（下同）1,800 元以上5,400 元以下罰鍰，道路交
    通管理處罰條例第53條第1 項定有明文。又有第53條情形之
    一者，記違規點數3 點，同條例第63條第1 項第3 款亦有明
    文規定。次按，道路交通管理處罰條例所稱之汽車，依該條
    例第3 條第8 款之規定，包含機器腳踏車（即機車）在內。
二、原處分意旨略以：受處分人甲○○於民國98年9 月13日5 時
    35分許，騎乘車牌號碼K2N-118 號重型機車，沿臺北市○○
    區○○路1 段往2 段方向直行，行經至誠路1 段與雨農路口
    時，未依該路口之紅燈號誌停等，逕行穿越直行，經警騎乘
    警車在至誠路2 段處攔停並舉發受處分人有闖越上開路口紅
    燈之違規，原處分機關以受處分人違規事實明確，有「駕車
    行經有燈光號誌管制之交岔路口闖紅燈」之違規，依道路交
    通管理處罰條例第53條第1 項、第63條第1 項（漏引第3 款
    ，應予補充）之規定，裁處罰鍰1,800 元，並記違規點數3
    點等語。
三、異議意旨略以：伊與友人各騎乘一部機車行沿臺北市○○區
    ○○路1 段往2 段方向直行，行經至誠路1 段與雨農路口時
    ，有看見員警在雨農橋上停等紅燈，當時路口直行之號誌尚
    未變為紅燈，伊遂與友人先後騎車通過。之後雖遭員警騎車
    攔停，但舉發員警並未提出確切事證以證明伊有闖紅燈之違
    規，其逕予舉發，恐有為業績亂開紅單之實，為此聲明異議
    ，請求撤銷原處分等語。
四、受處分人對於上開時間騎乘機車沿臺北市○○區○○路1 段
    往2 段方向直行，通過至誠路1 段與雨農路口後，為警騎乘
    機車在至誠路2 段處攔停並開立闖紅燈之舉發通知單等情並
    不爭執，惟以上開情詞置辯，經查：
  (一)證人即查獲本件違規之臺北市警察局士林分局芝山派出所員
    警乙○○已到庭證述受處分人違規及本件舉發之情形：「當
    時伊是跟同事、所長各騎一台車，是從雨農路過雨農橋到至
    誠路，那時候雨農路的燈號是綠燈，有看到至誠路1 段往2
    段有二部重型機車，當時他們的燈號是紅燈，一部是白色的
    ，一部是黑色的，發現他們闖紅燈後，伊與其餘員警騎車便
    尾隨並開警示燈及警鳴器要他們停車。伊記得尾隨時因為過
    彎還差點滑倒，與他同行的另一台車被伊的同事攔下，而受
    處分人的機車還繼續往前騎，所以是由伊攔下受處分人。」
    等語（見本院98年11月20日訊問筆錄第2 、3 頁）甚詳。參
    酌證人所述攔停前後之狀況，可知除證人乙○○有當場目擊
    受處分人闖紅燈外，另二名員警也均看見受處分人及其友人
    有闖紅燈之違規，該三人並均隨即騎車尾隨鳴笛而攔停受處
    分人及友人之機車等情，應可排除證人乙○○有誤認受處分
    人闖紅燈之狀況。
  (二)至於本件雖無採證照片可佐，惟員警對於取締交通違規時是
    否拍照存證，要係取締方法之問題，尚非法定課罰之要件，
    不影響違規行為之認定。況且本件為當場舉發之情形，鑑於
    交通違規事實往往驟然而現、稍縱即逝，若硬性要求舉發員
    警不分違規情節一律必須預留證據，俾便事後提出供法院審
    查，除有現實技術可行性之困難外，將大幅提高交通管理之
    行政成本，並嚴重削弱道路交通管理之行政效能。再從證人
    乙○○上開證述之內容，亦可知證人騎乘警車前往舉發之際
    ，甚至因加速尾隨受處分人之機車，遇彎道時險些滑倒，足
    認當場情狀之急，自難要求員警須同時以拍照之方式作為舉
    發違規之依據。又證人既已就受處分人違規當時親身經歷之
    舉發經過作證，所證內容，為其目擊受處分人違規情節及舉
    發經過，顯非一般憑空捏造證詞可擬。且證人與受處分人並
    不相識，也無任何怨恨仇隙，故證人要無設詞誣陷受處分人
    之違規情事，進而招致偽證罪處罰之可能及必要。本院認為
    ，依證人乙○○之證詞已堪認受處分人有上開闖紅燈之交通
    違規。因此，受處分人辯稱並未闖紅燈云云，尚不足採。
五、綜上所述，受處分人確有於前揭時、地行經有燈光號誌管制
    交叉路口闖越紅燈之違規行為。從而，原處分機關依首開道
    路交通管理處罰條例之規定，裁處受處分人1,800 元罰鍰，
    並記違規點數3 點，核無違誤。受處分人之異議為無理由，
    應予駁回。
六、據上論斷，依道路交通案件處理辦法第19條，裁定如主文。
中    華    民    國    98    年    12    月    31    日
                  交通法庭法  官  林政佑
以上正本證明與原本無異
如不服本裁定應於送達後5日內向本院提出抗告狀
                          書記官  蔡昀潔
中    華    民    國    98    年    12    月    31    日


司法院資訊處製作；財團法人民間司法改革基金會備份。
